【裁判字號】    98,簡上,542
【裁判日期】    991029
【裁判案由】    給付票款
【裁判全文】
臺灣臺北地方法院民事判決             98年度簡上字第542號
上  訴  人  曹永
訴訟代理人  李岳霖律師
複代理人    楊宗翰律師
上  訴  人  忠義開發工程股份有限公司
法定代理人  曹鄭瑞珠
被上訴人    蔡功全
訴訟代理人  連復淇律師
上列當事人間請求給付票款事件，上訴人對於中華民國98年5月
27日臺灣臺北地方法院臺北簡易庭98年度北簡字第12811號第一
審判決提起上訴，本院於民國99年10月8日言詞辯論終結，判決
如下：
    主  文
原判決關於命上訴人忠義開發工程股份有限公司給付新臺幣柒佰
萬元本息部分，及該部份假執行之宣告，暨訴訟費用之裁判均廢
棄。
上開廢棄部分，被上訴人在第一審之訴及其假執行之聲請均駁回
。
其餘上訴駁回。
第一、二審訴訟費用由上訴人曹永負擔。
    事實及理由
一被上訴人起訴主張：被上訴人執有上訴人曹永所簽發，經上訴
  人忠義開發工程股份有限公司（下稱忠義公司）、訴外人羅金
  贊及徐慶鐘所背書，以台新國際商業銀行（下稱台新銀行）城
  東分行為付款人，票面金額新台幣（下同）700萬元，票據號
  碼CT0000000，發票日為民國98年1月24日之支票（下稱系爭支
  票）乙紙，詎於98年2月2日向付款人為付款之提示竟遭退票，
  追索無效等語。對上訴人曹永抗辯所為之陳述：系爭支票是由
  徐慶鐘所交付的。系爭支票為指定受款人，所以背書是連續的
  。依據票據法第13條的規定，上訴人主張與執票人前手之抗辯
  應不得對抗執票人。
二上訴人曹永則以：這張票是我簽發的。我不認識被上訴人，我
  並沒有指定受款人給被上訴人。我希望知道徐慶鐘是從哪裡拿
  到這張票的。我跟被上訴人沒有對價關係，也沒有生意往來，
  我有備案了等語，資為抗辯。
三原審為被上訴人勝訴之判決，上訴人不服並提起上訴，聲明為
  ：(一)原判決不利於上訴人部分廢棄。(二)就廢棄部分，駁回被上
  訴人於第一審之訴。被上訴人則聲明：駁回上訴。
四上訴人上訴理由除引用原審書狀證據及陳述外，補稱：
  (一)上訴人曹永主張：
    1.原審判決雖謂：「被告曹永則以：這張票是我簽發的……
      」，然上訴人之意係指系爭支票及蓋印之印章為上訴人所
      有，並未承認系爭支票由上訴人簽立交付。
    2.依最高法院51年度台上字第3309號判例意旨：盜用他人印
      章為發票行為，即屬票據之偽造。被盜用印章者，因非其
      再票據上簽名為發票行為，自不負發票人責任。訴外人羅
      金聲及陳姓女子於97年10月間，佯以申請使用執照需用營
      造廠商之營造登記證及印鑑為由，騙取上訴人交付印章及
      銀行開戶徵信等文件，由其等以上訴人名義至台新銀行城
      東分行開設甲種存款帳戶（即系爭支票所屬帳戶，帳號為
      00000000000000），並由銀行人員核准核發支票本。羅金
      聲取得空白支票後，未得上訴人同意及授權即簽發系爭支
      票，上訴人自不負票據責任。
    3.況且系爭票據未填載金額及到期日，其上之用印亦係由羅
      金聲盜蓋，故系爭支票欠缺絕對必要記載事項，屬於無效
      票據，被上訴人不得對上訴人主張票據權利。
  (二)上訴人忠義公司主張：系爭支票之背書欄雖蓋有上訴人公司
    印章，惟該印章並非上訴人公司所有，上訴人亦未曾持有或
    使用該印章，應係由他人盜刻使用，上訴人自無須負擔背書
    責任。
五被上訴人除引用原審書狀及陳述外，補稱：
  (一)訴外人張虹於97年1月31日向被上訴人借款1,000萬元，並交
    付面額為700萬元、300萬元之支票二張（發票人為將門建設
    股份有限公司，發票日期為97年12月20日、98年2月10日，
    支票號碼為AB0000000、AB0000000號），並經張虹、徐慶鐘
    背書以擔保清償。嗣於98年1月，張虹商請被上訴人不要提
    示上開面額700萬元之支票否則退票，另請徐慶鐘交付系爭
    支票為換票，然被上訴人提示系爭支票後仍遭退票。是被上
    訴人取得系爭票據並非出於惡意，上訴人等為此主張卻未能
    舉證，並無理由。
  (二)依最高法院70年度台上字第1195號判決意旨：票據債務人對
    善意取得之執票人，不得以票據原係欠缺應記載事項為由，
    對執票人主張票據無效。本件上訴人曹永既不爭執系爭票據
    上之印章為其所有，僅稱未於系爭票據填載金額及到期日（
    上訴理由狀，本院卷第10頁），則上訴人仍應負票據責任。
  (三)上訴人曹永於98年5月13日原審言詞辯論筆錄中陳述：「這
    張票是我簽發的……我希望知道被告徐慶鐘是從哪裡拿到這
    張票的」，而上訴人曹永及忠義公司當時均未就系爭支票背
    書欄上忠義公司印章之真正有爭執。且依證人羅金聲於99年
    10 月8日言詞辯論中證稱，系爭票據背書印章為曹永所蓋，
    曹永為忠義公司之監察人亦為該公司法定代理人之配偶，故
    忠義公司於本訴中主張其印章遭人盜刻使用，顯不可信。
六得心證之理由：
  (一)本件被上訴人主張執有上訴人曹永所簽發，經上訴人忠義公
    司、訴外人羅金贊及上訴人徐慶鐘所背書之系爭支票乙紙，
    雖提出與其所述相符之支票及退票理由單各1件影本為證，
    惟上訴人忠義公司否認系爭支票背面所蓋上訴人忠義公司之
    印章為上訴人忠義公司所有；而上訴人曹永則抗辯系爭支票
    上發票人欄下伊之印章雖係真正，惟該印章係訴外人羅金聲
    所盜蓋等語。
  (二)按以蓋章代票據上之簽名，其蓋章通常必出於本人之意思，
    上訴人曹永既承認系爭支票發票人欄下之印章為其所有，則
    就該印章係被訴外人羅金聲盜用之事實，自應由其舉證證明
    （最高法院69年度台上字第1300號判決參照）。第上訴人既
    無法舉證證明上開事實，自難僅憑其陳述，即認其抗辯為成
    立。且票據上之簽名得以蓋章代之，為票據法第六條明定，
    上訴人既承認票據上之印章為真正，自應依票上所載文義負
    責。
  (三)另外上訴人曹永雖抗辯系爭支票上之金額及到期日（應係發
    票日）本未填載，欠缺絕對必要記載事項，屬於無效票據云
    云。然查票據債務人對善意取得之執票人，不得以票據原係
    欠缺應記載事項為由，對執票人主張票據無效，此觀票據法
    第11條第2項自明。本件上訴人曹永既不爭執系爭票據上之
    印章為其所有，僅稱未於系爭票據填載金額及到期日（見卷
    第10-11頁民事上訴理由狀），則上訴人仍應負票據責任。
  (四)次按票據上之簽名，得以蓋章代之，票據法第六條定有明文
    。故對票據上所載文義負責之人，以在票據上簽名或蓋章二
    者備其一，始足發生效力。本件上訴人忠義公司既否認系爭
    支票之背書欄上上訴人公司印章為其所有，被上訴人自應舉
    證證明之。被上訴人雖舉證人羅金聲於99年10月8日言詞辯
    論中證述，主張系爭票據背書欄上上訴人忠義公司印章為曹
    永所蓋，並稱曹永為忠義公司之監察人亦為該公司法定代理
    人之配偶等語。然按票據為文義證券，票據上之權利義務，
    悉應依票據記載之文字以為決定。上訴人忠義公司既否認系
    爭支票之背書欄上上訴人公司印章為其所有，因非其在票據
    背面為背書行為，自不負背書人之責任，此項絕對的抗辯事
    由，得以對抗一切執票人。上開證人羅金聲之證述既無法證
    明系爭支票之背書欄上上訴人忠義公司印章為其所有，且復
    無其他證據足以證明背書欄上之印章為上訴人忠義公司所有
    ，則被上訴人請求命上訴人忠義公司依票據法規定清償票款
    ，自屬無理由，不應准許。
七綜上所述，被上訴人本於票據之法律關係，請求上訴人曹永給
  付700萬元，及自98年5月2日起至清償日止，按週年利率6% 計
  算之利息，為有理由，應予准許。至於其本於票據之法律關係
  ，請求上訴人忠義公司給付700萬元，及自98年5月3日起至清
  償日止，按週年利率6%計算之利息，，為無理由，應予駁回。
  又，上開應准許部分，係命清償據上債務之判決，應依職權宣
  告假執行。至於被上訴人敗訴部分，其假執行之聲請失所附麗
  ，應併予駁回。原審就上開不應准許部分，為上訴人忠義公司
  敗訴之判決，並為假執行之宣告，自有未洽。上訴意旨就此部
  分指摘原判決不當，求予廢棄改判，為有理由。至於上開應准
  許部分，原審判命上訴人給付，並為假執行之宣告，核無違誤
  ，上訴意旨，就此部分，仍執陳詞，指摘原判決不當，求予廢
  棄，為無理由，應駁回其上訴。又本件事證已明，兩造其餘攻
  防方法及證據，經本院斟酌後，認均不影響判決之結果，無庸
  一一論述，併此敘明。
八據上論結，本件上訴人忠義公司之上訴為有理由，上訴人曹永
  之上訴為無理由，依民事訴訟法第436條之1第3項、第450條、
  第449條第1項、第78條，判決如主文。
中    華    民    國    99    年    10    月    29    日
              民事第一庭    審判長法  官  朱漢寶
                                  法  官  楊晉佳
                                  法  官  陳文正
以上正本係照原本作成。
本件當事人須以本判決適用法律顯有錯誤為上訴理由時，始得於
本判決送達後二十日內向本院提出上訴狀，如已於本判決宣示後
送達前提起上訴者，應於判決送達後十日內補具上訴理由（均按
他造當事人之人數附繕本），並經本院許可後方得上訴最高法院
。
中    華    民    國    99    年    10    月    29    日
                                  書記官  詹雪娥

司法院資訊處製作；財團法人民間司法改革基金會備份。
